臺灣高等法院民事判決
上　訴　人　丙○○
被 上訴 人　佳龍汽車有限公司
法定代理人　乙○○
訴訟代理人　甲○○
上列當事人間履行契約事件，上訴人對於中華民國95年11月7 日
臺灣臺北地方法院95年度訴字第13號第一審判決提起上訴，並為
訴之追加，經本院於96年6 月6 日言詞辯論終結，判決如下：
    主      文
上訴及追加之訴均駁回。
第二審及追加之訴訴訟費用由上訴人負擔。
    事實及理由
一、本件上訴聲明第2 項原為「被上訴人應給付上訴人新臺幣(
    下同) 195,000 元，及自起訴狀繕本送達之翌日起至清償日
    止，按週年利率5%計算之利息」，嗣於本院審理中，將上開
    聲明變更為「被上訴人應給付上訴人396,000 元，及自起訴
    狀繕本送達之翌日起至清償日止，按週年利率5%計算之利息
    」。核屬擴張應受判決事項之聲明，依民事訴訟法第446 條
    第1 項、第255 條第1 項第3 款規定，應予准許。
二、上訴人主張：伊前向被上訴人所購買之西元2002年出廠、中
    華廠牌、車牌號碼839- LF 號營業小客車 (下稱：舊車) ，
    於民國 (下同) 94年6 月22日遭撞損壞，翌日 (即23日) 伊
    與被上訴人協商換車。因被上訴人覓得之中古車商扣除修理
    費之收購價格過低，且伊購買新車亦乏保人而作罷。被上訴
    人旋又向伊表示無須保人即可換車，經伊要求結清該舊車之
    台新銀行未繳14期貸款，由被上訴人前往結清，並換購三陽
    廠牌、形式為ELANTRA EXI.8 A4 4D 之配備瓦斯小客車。被
    上訴人同意負擔頭期款2 萬4 千元、舊車之稅賦、罰鍰及合
    作社規費 (約1 萬元) ，伊祇須負擔新購小客車貸款53萬5
    千元，而無庸支付現金。伊於94年6 月27日與撥款予被上訴
    人之訴外人奇異資融股份有限公司簽立本票、附條件買賣契
    約書及動產擔保交易附條件買賣設定登記申請書，翌日 (即
    28日）取得53萬5 千元。94年7 月2 日，伊發現被上訴人於
    94年6 月30日所交付之三陽廠牌、排氣量1795C.C.、引擎號
    碼：G4GB527705、車身號碼：BGG00434、車牌號碼：992-NC
    之汽油車改裝瓦斯車 (下稱：前車) 有久置之跡象，其中：
    四門下方橫樑處均有類似樹脂之流跡，無法擦拭，後行李廂
    之廂蓋處積有泥沙，絕非西元2005年6 月份出廠，且不能正
    常加滿瓦斯氣、經常熄火、排氣及儀器表故障顯示燈故障，
    已嚴重影響行車安全。因被上訴人拒不回收，伊遂報警處理
    。嗣經由訴外人現代交通股份有限公司經理周政佳協調，伊
    於94年7 月8 日至該公司內湖營業所選車，選定車匙號碼：
    TO564 、車身號碼：BGG00435、引擎號碼：G4GB0000000 之
    同型車 (下稱：後車) 。因需加裝原廠配備CD，兩造遂約定
    於7 月11日在被上訴人處交車。詎被上訴人迄今仍未交車，
    造成伊自94年6 月23日起至96年3 月22日止，共22個月期間
    無法營業，每月損失1 萬8 千元，合計39萬6 千元。爰依民
    法第364 條第1 項規定，請求被上訴人交付上揭後車或其他
    同種類無瑕疵之小客車；且因被上訴人遲延給付，另依民法
    第231 條第1 項及第216 條規定，請求被上訴人賠償伊無法
    營業之損失等語。並聲明：(一)被上訴人應將廠牌：三陽、形
    式：ELANTRA EXI.8 A4 4D 、引擎號碼：G4GB0000000 、車
    身號碼：BGG00435、排氣量：1195C.C.、燃料種類：瓦斯之
    轎式小客車或相同種類之自小客車交付予上訴人。(二)被上訴
    人應給付上訴人39萬6 千元，及自訴狀繕本送達之翌日起至
    清償日止，按週年利率5%計算之利息。(三)願供擔保，請准就
    前項請求宣告假執行。 (原審為上訴人敗訴之判決，上訴人
    不服，提起上訴) ，並上訴聲明：(一)被上訴人應將廠牌：三
    陽、形式：ELANTRA EX1.8 A4 4D 、引擎號碼：G4GB000000
    0 、車身號碼：BGG00435、排氣量：1195C.C.、燃料種類：
    瓦斯之轎式小客車或相同種類之自小客車交付予上訴人。(二)
    被上訴人應給付上訴人39萬6 千元，及自訴狀繕本送達之翌
    日起至清償日止，按週年利率5%計算之利息。(三)願供擔保，
    請准就前項請求宣告假執行。
三、被上訴人則以：兩造於94年6 月27日簽訂汽車買賣合約書，
    依約舊車之繳銷費用 (即稅賦、罰鍰) 7,773 元應由上訴人
    負擔，上訴人迄今未為清償。又該舊車之賣價10萬元，因上
    訴人須向台新銀行結清貸款14期金額16萬5,028 元，上訴人
    尚欠6 萬5,028 元，由上訴人向伊借款清償，而簽發1 紙面
    額6 萬元之本票交伊收執。伊於94年6 月30日經上訴人確認
    後，將西元2005年6 月份出廠之小客車交付上訴人。上訴人
    於領得牌照後，以車輛有瑕疵為由，要求換車。而因上訴人
    購買之前車原為汽油車，依臺北市監理所規定，汽油車變更
    為雙燃料瓦斯車需於汽油車完成驗車翌日始能變更，上訴人
    於約定交車前一日，以被上訴人無法於一日內完成驗車作業
    手續為由，拒頜後車，雙方因此滋生本件汽車買賣糾紛。經
    報警處理，兩造己於94年8 月17日在臺北市政府警察局中山
    分局大直派出所 (下稱：大直派出所) 達成和解，條件為：
    上訴人原簽發之面額6 萬元本票撕掉作廢，改為上訴人另簽
    發1 紙面額3 萬元之本票交伊收執，和解書上並註明「嗣後
    無論如何情形，甲方 (指上訴人) 或任何其他人不得再向乙
    方 (指被上訴人) 要求其他賠償，並不得再有異議及追訴等
    情事。甲方不得在乙方住所、工作場所進行騷擾情事，否則
    提出告訴」。本件汽車買賣糾紛既經兩造和解解決，上訴人
    即不得再請求伊交車及賠償營業損失等語，資為抗辯。並聲
    明：上訴駁回。
四、兩造不爭執之事項：
  (一)被上訴人於94年6 月23日與上訴人協商，收購上訴人所有西
    元2002年出廠、中華廠牌、車牌號碼839- LF 號營業小客車
    。兩造於94年6 月27日簽訂汽車買賣合約書 (見原審卷第24
    頁) ，約定價金為10萬元。上訴人另購買三陽廠牌、排氣量
    1795C.C.瓦斯車，車價為66萬9 千元，貸款金額53萬5 千元
    。
  (二)被上訴人於94年6 月30日將上訴人所購買之小客車 (車牌號
    碼：992-NC) 交付上訴人，上訴人以該車有瑕疵為由，於94
    年7 月2 日將該車返還被上訴人。
  (三)兩造為汽車買賣糾紛乙事，於94年8 月17日簽訂和解書 (見
    原審卷第33頁) 。
五、兩造爭執之事項：
  (一)兩造間就本件汽車買賣糾紛，是否已達成和解？
  (二)兩造若已達成和解，其內容為何？
  (三)上訴人能否再請求被上訴人交付車輛及賠償所受營業損失？
  茲分述如下：
  (一)兩造間就本件汽車買賣糾紛，是否已達成和解？
    被上訴人抗辯本件汽車買賣糾紛，兩造己於94年8 月17日在
    大直派出所達成和解，上訴人原交付被上訴人面額6 萬元之
    本票作廢，改為上訴人另簽發1 紙面額3 萬元之本票持交被
    上訴人作為清償之事實，業據提出和解書為證，上訴人並不
    爭執該和解書之真正，自應認兩造已就本件汽車買賣糾紛達
    成和解。
  (二)兩造若已達成和解，其內容為何？
  (1)上訴人係因本件小客車買賣糾紛而報警處理，兩造在大直派
    出所所為和解談判，衡情應將新、舊二車之糾紛併予解決，
    且由卷附和解書所記載「茲鑒於事出汽車買賣糾紛，雙方同
    意和解結案」等文義，亦未明載僅就舊車買賣部分為和解。
    上訴人主張該和解內容僅就舊車之買賣為約定云云，尚屬無
    據。
  (2)參以證人即兩造和解時在場之警員陳忠鑫、陳宏洲於原審分
    別證稱：「 (問：和解書的內容是針對舊車還是新車？) 我
    知道是買車的糾紛，新舊車都有。 (問：和解書是針對新車
    或舊車，你是否知道？) 新、舊車都涵蓋在裡面，反正最後
    就是以這和解書為準。」、「 (問：和解是針對新車或舊車
    ？) 新、舊車都有一起解決。是原告 (指上訴人) 的計程車
    撞壞，送給被告 (指被上訴人) 買賣及辦理新車買賣貸款事
    宜。後來又談到說之前的舊車買賣，兩者就糾葛在一起。我
    與陳忠鑫警員當場與兩造協調寫和解書，包含兩造所有的糾
    紛，本來是原告要給被告8 萬元，後來經過協調最後以3 萬
    元來解決，當時有說雙方不能再提出任何的要求。」等語(
    見原審95年9 月27日言詞辯論筆錄) ，及卷附和解書記載「
    嗣後無論如何情形，甲方 (指上訴人) 或任何其他人不得再
    向乙方 (指被上訴人) 要求其他賠償，並不得再有異議及追
    訴等情事。甲方不得在乙方住所、工作場所進行騷擾情事，
    否則提出告訴」之文義，亦堪認兩造非僅解決舊車買賣糾紛
    ，尚包括新購小客車買賣糾紛之處理。
  (3)此外，上訴人就本件汽車買賣糾紛，另對被上訴人法定代理
    人乙○○提起涉嫌詐欺等之刑事告訴，經臺灣臺北地方法院
    檢察署檢察官偵查後，亦同上認定，而以95年度偵字第8661
    號不起訴處分書處分在卷 (見原審卷第170 頁至第171 頁)
    。上訴人主張和解內容僅就毀損小客車買賣部分，顯無足採
    。
  (三)上訴人能否再請求被上訴人交付車輛及賠償所受營業損失？
    按和解者，謂當事人約定，互相讓步，以終止爭執或防止爭
    執發生之契約；又和解有使當事人所拋棄之權利消滅及使當
    事人取得和解契約所訂明權利之效力，民法第736 條、第73
    7 條分別定有明文。次按，和解契約合法成立，兩造當事人
    即均應受該契約之枸束，縱使一造因而受不利之結果，亦不
    得事後翻異，更就和解前之法律關係再行主張 (最高法院19
    年上字第1964號判例意旨參照) 。兩造就本件汽車買賣糾紛
    ，既經和解成立，兩造自應受該契約之拘束，上訴人不得再
    依系爭汽車買賣之法律關係，請求被上訴人交付車輛及賠償
    所受營業損失。
六、從而，上訴人本於民法第364 條第1 項、第231 條第1 項及
    第216 條規定，請求被上訴人交付廠牌：三陽、形式：ELAN
    TRA EXI.8 A4 4D 、引擎號碼：G4GB0000000 、車身號碼：
    BGG00435、排氣量：1195C.C.、燃料種類：瓦斯之轎式小客
    車或相同種類之自小客車，並給付39萬6 千元，及自訴狀繕
    本送達之翌日起至清償日止，按週年利率5%計算之利息，均
    無理由，應予駁回。上訴人假執行宣告之聲請亦失所附麗，
    應併予駁回。原審駁回上訴人之請求，於法並無不合。上訴
    人提起上訴意旨指摘原判決不當，求予廢棄改判，為無理由
    ，應併就其追加之訴部分予以駁回。
七、本件事證已臻明確，兩造其餘之攻擊防禦方法及所提之證據
    ，經審酌後認均無礙判決之結果，爰不予一一論述。
據上論結，本件上訴及追加之訴均為無理由，依民事訴訟法第44
9 條第1 項、第78條，判決如主文。
中　　華　　民　　國　　96　　年　　6 　　月　　20　　日
                    民事第十二庭
                        審判長法  官  張宗權
                              法  官  蕭艿菁
                              法  官  王麗莉
正本係照原本作成。
不得上訴。
中　　華　　民　　國　　96　　年　　6 　　月　　20　　日
　　　　　　　　　　　　　　　書記官  明祖星
